# 国拨研发项目的界定及会计处理

提问人：hgd20084944 时间：2020-06-21 16:09:00
一、国拨科研项目的界定及划分
合肥江航、航发动力、航发控制等上市公司均披露了专项应付款的核算范围包含国拨科研项目。各公司对于国拨研发项目的描述略有不同，其中：
1 、合肥江航：国拨类研发项目为国家委托，为发展新型武器装备、改进提高现役武器装备作战性能而进行的特定科学研究及相关活动的项目，该类项目大部分资金来自国家拨款，国拨资金不能弥补部分由公司自筹补充。国拨研发拨款是由装备部有关部门立项，航空工业集团内部单位承担、公司作为分承担单位，相关拨款均专款针对指定研制项目，最终拨款方主要为空军或海军装备部。
2 、航发动力：对在国家部委、军队或集团自主立项并拨付研制经费项目，确认在专项应付款核算，主要包括武器装备研制费、应用基础研究费、技术基础研究费、“某机”专项科研费、民机科研费、军转民科研费、专项科研费等。
3 、航发控制：以下科研项目均在专项应付款核算：由中国航空工业集团公司、中国航空发动机集团有限公司立项，中国航空工业集团公司、中国航空发动机集团有限公司内部单位承担、本公司为分承担单位或本公司承担的科研项目；具有国防或国防预算性质的科研项目。
问题 1 ：是否有文件明确国拨科研项目的定义以及范畴？如没有，有没有约定俗成哪些项目属于国拨？国拨科研项目的界定主要从哪几个方面着手：资金来源、科研成果归属？合肥江航披露的大部分资金来源于国家拨款是否是关键条款（私认为资金来源可能更重要）？
二、国拨科研项目的会计处理
合肥江航：研发投入包括自筹研发项目投入和国拨研发项目投入，其中国拨研发项目投入主要通过“专项应付款”科目核算，自筹研发项目投入以及国拨研发项目超支或结余部分通过“研发费用”科目核算。分录如下：
（ 1 ）收到国拨科研拨款时
借：银行存款
贷：专项应付款-科研试制费
（ 2 ）针对国拨项目发生科研投入时
借：专项应付款-科研试制费
贷：原材料、应付职工薪酬、累计折旧、银行存款等
（ 3 ）国拨科研项目超支核销时
借：研发费用
贷：专项应付款-科研试制费
（ 4 ）科研项目结题存在余额转出时
借：专项应付款-科研试制费
贷：研发费用
上述会计处理是否有文件出处、是否可以借鉴？
三、国拨科研经费和政府补助的区别
合肥江航招股说明书披露：
（ 1 ）国拨研发拨款的性质：由装备部有关部门立项，航空工业集团内部单位承担、公司作为分承担单位，相关拨款均专款针对指定研制项目，最终拨款方主要为空军或海军装备部。
（ 2 ）政府补助中所收到的科技拨款的性质：政府补助中所收到的科技拨款是政府无偿拨付给企业的资金，用于支持企业国家科技重大项目的研发、购置研发仪器设备补助以及对企业创新能力、专利等的补助，除个别情况外，最终拨款方主要为地方政府部门。
综上所述，合肥江航主要从资金来源区分国拨科研经费和政府科技拨款（政府补助），是否有借鉴意义？是否还可以从其他方面对二者进行区分？

回答人：chenyiwei
在新准则下，专项应付款的核算范围是“企业取得政府作为企业所有者投入的具有专项或特定用途的款项”，也就是最终将转入实收资本和资本公积。一般的科研经费，或者是政府补助（其他收益），或者是政府购买服务（营业收入），作为政府资本性投入的可能性不大，严格来说不应作为专项应付款核算。主帖引述的核算方法更接近于原《企业会计制度》下政府拨入有专门用途的拨款时的核算方法（将拨款直接冲减了研发支出），虽然在实务中有些企业仍在继续使用，但不一定符合新准则的精神。